臺灣高雄地方法院刑事判決　　　　　　　96年度易字第1725號
公　訴　人　臺灣高雄地方法院檢察署檢察官
被　　　告　甲○○
上列被告因傷害案件，經檢察官提起公訴（96年度偵字第275 號
），本院判決如下：
    主  文
甲○○犯傷害罪，處有期徒刑貳月，如易科罰金，以新臺幣壹仟
元折算壹日。
    事  實
一、緣甲○○與乙○○2 人原係朋友關係，乙○○因認甲○○無
    故刮傷其所有之車牌號碼GS-1858 號自小客車，故與甲○○
    相約於民國95年8 月8 日下午8 時許在高雄市前金區○○○
    路109 號對面之建國國小停車場出入口旁碰面，洽談賠償事
    宜，然因甲○○拒絕賠償，乙○○乃表示欲將雙方上開糾紛
    告知甲○○之妻，甲○○聞後不悅，竟基於傷害人身體之犯
    意，騎乘其所有之車牌號碼TAB-605 號機車撞擊乙○○，致
    乙○○受有右大腿挫瘀傷及右小腿挫擦傷等傷害，嗣經乙○
    ○報警處理，始悉上情。
二、案經乙○○訴由高雄市政府警察局新興分局報告臺灣高雄地
    方法院檢察署檢察官偵查起訴。
    理  由
一、按被告甲○○所犯係最重本刑為3 年以下有期徒刑、拘役或
    專科罰金之罪，屬刑事訴訟法第376 條第1 款所列之罪之案
    件，依同法第284 條之1 規定，第一審得由法官獨任進行審
    判程序，合先敘明。
二、本件關於證據能力之判斷：
  (一)、按「被告以外之人於審判外之言詞或書面陳述，除法律有
      規定者外，不得作為證據」，刑事訴訟法第159 條第1 項
      定有明文。本件證人即告訴人乙○○於警詢所言，係被告
      以外之人於審判外之陳述，且無刑事訴訟法第159 條之2
      、第159 條之3 各款所定可信之特別情況，依上開條文規
      定，尚不得作為證據。
  (二)、次按「證人依法應具結而未具結者，其證言不得作為證據
      」，刑事訴訟法第158 條之3 規定甚明。查其立法理由旨
      在擔保該證人之證言，係據實陳述之可信性，故未依法具
      結者，依證據絕對排除法則，當然無證據能力，不得作為
      論罪之基礎，自不得因當事人於審判程序之同意，或未於
      言詞辯論終結前聲明異議視為同意，而可認該未具結之證
      言，即得作為證據，亦即縱有同法第159 條之5 第1 、2
      項之情形，亦應受同法第158 條之3 規定之限制（最高法
      院94年度臺上字第4298號判決參照）。又告訴人對被告之
      案件而言，乃被告以外之第三人，本質上屬於證人，依法
      自有上開規定之適用。查本件告訴人乙○○於偵查中固經
      檢察官依法傳訊到庭，然其並未依法具結而為證述，故參
      以前揭說明，本院自不得逕採為本件適法之證據。
  (三)、按「被告以外之人於審判外之陳述，雖不符前4 條之規定
      ，而經當事人於審判程序同意作為證據，法院審酌該言詞
      陳述或書面陳述作成時之情況，認為適當者，亦得為證據
      」、「當事人、代理人或辯護人於法院調查證據時，知有
      第159 條第1 項不得為證據之情形，而未於言詞辯論終結
      前聲明異議者，視為有前項之同意」，刑事訴訟法第159
      條之5 第1 、2 項分別定有明文，而上開規定之立法意旨
      在於傳聞證據未經當事人之反對詰問予以核實，原則上先
      予排除，惟若當事人已放棄詰問或未聲明異議，基於證據
      資料愈豐富，愈有助於真實發現之理念，且強化言詞辯論
      主義，法院自可承認該傳聞證據例外擁有證據能力。經查
      ，卷附高雄市立聯合醫院診斷證明書，雖係被告以外之人
      於審判外之陳述，性質上屬傳聞證據，惟經被告同意作為
      證據，又本院審酌該書面陳述作成時之情況，並查無其他
      不法之情狀，足認為得為本案之證據，依刑事訴訟法第15
      9 條之5 之規定具有證據能力。
三、訊據被告甲○○固坦承於上開時、地與告訴人乙○○發生口
    角爭執之事實，惟矢口否認有何傷害告訴人之犯行，辯稱當
    日係因告訴人要求伊賠償新臺幣（下同）5 萬元，伊不同意
    ，告訴人不讓伊離開，並拉住伊機車把手不放，伊因急著要
    騎車離開，方會致告訴人跌倒成傷，伊並未故意傷害告訴人
    云云。經查：
  (一)、證人即告訴人乙○○於本院審理時，到庭具結證稱當天其
      與被告相約在停車場旁，原本被告已經將機車熄火停好並
      下車與其對話，其要求被告先給付賠償金，但被告要其先
      去修車再說，其便說如果被告不願意賠償，其要向被告之
      妻告知此事，被告便又上車，並很快發動機車騎過來撞其
      兩大腿正面，致其受有瘀青和擦傷，之後被告便離開了，
      其則留在現場報警，迨員警到場後才帶其去驗傷，當時其
      係正面面對被告，遭被告撞及後亦未跌倒，其傷勢是機車
      直接撞擊所造成等語綦詳（見本院卷第23-25 頁），核與
      證人即到場警員林信宏於偵查中證稱其當日據報前往處理
      時，現場只有告訴人在場，告訴人右大腿有瘀血之情形，
      其未看見被告用車撞告訴人之情形，但告訴人有說係遭被
      告以機車撞擊，告訴人並向其指出受傷部位，係在前右大
      腿等情（見偵卷第17頁）亦相符合，復有高雄市立聯合醫
      院診斷證明書1 紙附卷可憑。被告當日確有騎車撞擊告訴
      人，並致告訴人受有上開傷害之事實，已堪認定。
  (二)、被告雖另辯稱當日係告訴人拉住其機車把手，不讓其離開
      ，其將機車騎走後，告訴人才跌倒受傷，其並非故意撞擊
      告訴人云云，惟其於偵查中即已自承「如果告訴人沒有拿
      高爾夫球棒打我，我就不會騎車去撞到他」等語在卷（見
      偵卷第18頁）；又被告就當日告訴人所站位置，於偵查中
      先稱告訴人係擋在其機車前面云云（見警卷第11頁），嗣
      於本院審理時則稱當時告訴人係站在機車旁，一開始就拉
      住其機車手把云云（見本院卷第12頁），復旋改稱當時告
      訴人拉住其機車，但其並不知情，其亦未看見告訴人拉住
      其機車手把云云（見本院卷第13頁），而就告訴人係如何
      跌倒乙節，則供稱其並未看見，告訴人係擦到地上的柏油
      路，其不知道告訴人有無受傷云云（見本院卷第27頁），
      被告前後所述均不一致，已有明顯瑕疵而難採信。且觀之
      告訴人右前大腿所受傷勢係「挫瘀傷」，此等傷勢顯非因
      拉住機車而於機車駛離後失控跌倒摩擦地面所致，被告上
      開所辯，與事實不符，應係事後卸責之詞，委無可採。
  (三)、綜上所述，被告故意騎機車撞擊告訴人，致告訴人受有上
      開傷害之事實，事證明確，已堪認定。
四、核被告甲○○所為，係犯刑法第277 條第1 項前段之傷害罪
    。爰審酌被告與告訴人因細故發生口角爭執，不思以平和方
    法解決，反以機車衝撞之方式造成告訴人受傷，犯後又一再
    狡詞否認犯罪，拒不與告訴人和解，且絲毫未見悔悟之意，
    犯後態度實屬惡劣，惟念告訴人傷勢非重，及被告並無犯罪
    前科紀錄，此有臺灣高等法院被告前案紀錄表1 份在卷可稽
    ，素行尚佳等一切情狀，酌情量處如主文所示之刑，並依其
    教育程度為國小畢業，家庭經濟狀況小康（依警詢筆錄所載
    ），及本件所犯情節，諭知以1,000 元為易科罰金之折算標
    準。
據上論斷，應依刑事訴訟法第284 條之1 、第299 條第1 項前段
，刑法第277 條第1 項、第41條第1 項前段，刑法施行法第1 條
之1 ，判決如主文。
中     華     民     國    96    年    6   月    29   日
                      刑事第十四庭法  官  謝  雨  真
以上正本證明與原本無異。
如不服本判決，應於判決送達後10日內，向本院提出上訴狀。
中　　華　　  民　　 國　  96　  年  　6　　月　29  　日
                                  書記官  林  佳  慧
附錄本案論罪科刑法條：
刑法第277條
傷害人之身體或健康者，處3 年以下有期徒刑、拘役或1 千元以
下罰金。
犯前項之罪因而致人於死者，處無期徒刑或7 年以上有期徒刑；
致重傷者，處3 年以上10年以下有期徒刑。
